【裁判字號】    92,訴,395
【裁判日期】    920930
【裁判案由】    偽造文書等
【裁判全文】
臺灣板橋地方法院刑事判決                          九十二年度訴字第三九五號
    公  訴  人  臺灣板橋地方法院檢察署檢察官
    被      告  己○○
    選任辯護人  任鳴鉅律師
右列被告因偽造文書等案件，經檢察官提起公訴（九十年度偵字第一八九三八號），
本院判決如左：
    主  文
己○○無罪。
    理  由
一、公訴意旨略以：被告己○○夥同丙○○（起訴書誤載為何佑懷）、黃公漢、蔡青
    憲、陳地旺等人（以上人皆另案偵辦），明知蔡青憲及陳地旺二人手中並未持有
    中華電信股份有限公司（下稱中華電信）之股票，竟共同基於意圖為自己不法之
    所有之概括犯意，由己○○在工商時報上刊登出售未上市、上櫃公司股票之廣告
    ，並由蔡青憲及陳地旺二人出具（股票）受讓書，上開五人並共同偽刻威勝電子
    公司董事長王雪紅及中華電信董事長陳堯之印章，將之盜蓋於偽造之股票申購契
    約書、股權轉讓過戶申請書及「授信憑證」上，並共同於股票申購契約書及受讓
    書上偽造王雪紅之簽名，致生損害於王雪紅及陳堯二人，嗣丁○○於民國八十九
    年三月間於報紙上看到己○○所刊登之廣告後與己○○聯絡，己○○乃出具上開
    不實之文書，二次詐騙丁○○新台幣（下同）一百一十八萬五千元，惟迄未收到
    中華電信之股票，始知受騙。因認被告係犯刑法第三百三十九條第一項之詐欺罪
    嫌及刑法第二百十條之偽造文書罪嫌、刑法第二百十七條第一項之偽造印章罪嫌
    。
二、按犯罪事實應依證據認定之，無證據不得推定其犯罪事實，又不能證明被告犯罪
    或其行為不罰者，應諭知無罪之判決，刑事訴訟法第一百五十四條、第三百零一
    條第一項分別定有明文。次按認定不利於被告之事實，須依積極證據，茍積極之
    證據本身存有瑕疵而不足為不利於被告事實之認定，即應為有利於被告之認定，
    更不必有何有利之證據，而此用以證明犯罪事實之證據，猶須於通常一般人均不
    至於有所懷疑，堪予確信其已臻真實者，始得據以為有罪之認定，倘其證明尚未
    達到此一程度，而有合理性之懷疑存在，致使無從為有罪之確信時，即應為無罪
    之判決，此有最高法院八十二年度臺上字第一六三號判決、七十六年度臺上字第
    四九八六號、三十年度上字第八一六號等判例意旨可資參照，而依法治國家之刑
    事訴訟原則，檢察官除提起公訴外，尚須維持公訴，負有說服責任，其舉證責任
    之目的，係在充分證明被告確有如公訴所指之犯罪事實，從而其舉證責任應存在
    於刑事訴訟程序之全程，且於舉證不足以使法院產生有罪之確信時，為終局的舉
    證責任未盡，是故，於公訴程序，用以證明犯罪事實之證據之蒐集、提出、及說
    服之責任，在於檢察官，刑事訴訟法第一百六十一條第一項規定檢察官就被告犯
    罪事實，應負舉證責任，並指出證明之方法，即明示其旨，至於修正前刑事訴訟
    法第一百六十三條第一項及修正後刑事訴訟法第一百六十三條第二項關於法院調
    查證據之規定，乃指法院應於訴訟當事人舉證之範圍內，依職權或聲請，循刑事
    訴訟法第一百六十四條以下關於證據調查之程序及方法而為調查，以將檢察官及
    其他當事人之舉證轉換為法院之證據認知，究明證據之證據能力與證明力，非謂
    法院得逾越公正第三者地位，代檢察官蒐集證據，否則不啻破壞訴訟三方關係，
    衍生由法院證明被告犯罪，或檢察官與法院協同證明被告犯罪等嚴重悖反法治國
    家原則之結果，影響人民對於法院中立客觀之信賴，最高法院八十七年臺非字第
    一號判決謂：「按法院固應依職權調查證據，但並無蒐集證據之義務。刑事訴訟
    法第三百七十九條第十款規定應於審判期日調查之證據而未予調查之違法，解釋
    上應不包括蒐集證據在內，其調查之範圍，以審判中案內所存在之一切證據為限
    ，案內所不存在之證據，即不能責令法院為發現真實，應依職權從各方面詳加蒐
    集、調查。」即宣示相同意旨，可供參考。
三、公訴人認被告己○○涉犯前開罪嫌，無非係以被告先辯稱有見過黃公漢，之後又
    改口未見過黃公漢；且被告先供稱丙○○自稱有中華電信之股票，所以代告訴人
    向丙○○買股票，但經丙○○否認後，又改口同事戊○○向丙○○表示黃公漢手
    中有中華電信股票時，請丙○○一起代購。是被告前後供述不一已令人起疑。次
    查，證人王雪紅表示手中並未持有中華電信之股票，亦未簽立任何出售中華電信
    股票之受讓書等文書，經向中華電信公司查閱，亦回復陳地旺並未持有中華電信
    股票，是以被告及何佑懷向告訴人出具者均為不實及偽造之文書，且被告及丙○○均表示係代告訴人購買「股條」，經詢及被告何謂股條時，被告表示不知道，
    就其本身所不知道之事情，竟可在報紙上刊登廣告並向告訴人表示可代為購買，
    是被告所辯委無足採，此外復有偽造王雪紅簽名及印章之股票申購契約書、受讓
    書、蓋有偽刻王雪紅印章之股權轉讓過戶申請書及同時蓋有偽刻王雪紅印章及陳
    堯印章之受信憑證影本等物在卷可資佐證等事證為論據。
四、訊據被告己○○固坦承有於右揭時地仲介告訴人丁○○購買中華電信公司之未上
    市股票等情事，惟堅詞否認涉有右揭犯行，被告辯稱：告訴人丁○○透過伊購買
    東森股條，東森股票告訴人有拿到，但伊沒有拿二十七萬佣金，那是訂金，之後
    告訴人主動要伊介紹中華電信股票，丙○○是戊○○的朋友，所以介紹告訴人向
    丙○○買，另外丙○○說黃公漢有，因告訴人信任伊，所以將訂金匯到伊戶頭，
    伊再將現金轉交給丙○○，告訴人也知道係向丙○○買的，告訴人尾款七十七萬
    元是直接交給丙○○，丙○○將轉讓資料裝在紙袋裡，交給告訴人，伊沒有看過
    那些資料內容，伊有問過丙○○，丙○○一直跟伊保證，且說有律師見證，如果
    要騙告訴人，伊何必叫告訴人與丙○○見面，丙○○之證詞閃爍，陳地旺之受讓
    書是向孫建中買的，孫建中告訴伊是向甲○○買的，甲○○將陳地旺部分出讓給
    孫建中，再讓給告訴人，告訴人八十九年四月十八日匯款十七萬元都交給孫建中
    ，最後告訴人沒有拿到股票，才傳真給伊那些受讓資料，丙○○也沒有將錢交給
    伊等語。
五、經查，
  (1)告訴人有於八十九年三四月間經由被告仲介購買中華電信未上市股票（實為股權
    轉讓書）二次，先於同年三月間，與同事乙○○共同出資，以每股一百元之代價
    購買中華電信股票十一張（一張一千股，告訴人出資購買六張，乙○○出資購買
    五張），期間告訴人於八十九年三月二十四日匯款三十三萬元至被告所有之中國
    國際商業銀行國外部帳戶（帳號00000000000），八十九年三月三十
    日交付現金七十七萬元，嗣於八十九年四月間，以每股九十五元之代價，再購買
    五張中華電信未上市股票，告訴人分別於八十九年四月十七日、同年月十八日，
    分別匯款十六萬元及三十一萬五千元至被告前開帳戶，而事後告訴人並未取得任
    何中華電信股票等情，業據告訴人丁○○、證人乙○○證述屬實，並有台北銀行
    入戶電匯傳票影本二紙、世華聯合商業銀行匯出匯款傳票影本一紙附卷足憑，被
    告對此亦不否認，自堪信為真實。起訴書記載告訴人遭詐騙之金額為一百十八萬
    五千元，實不知如何計算得之，公訴人此部份認定顯有誤會。
  (2)而告訴人第一次購買中華電信之未上市股票十一張，所取得者為出讓人王雪紅名
    下所有中華電信股票，第二次購買取得者則為出讓人陳地旺名下所有中華電信股
    票五張（一張一千股）等情，業據告訴人提出股票申購契約書（出資人丁○○、
    名義人王雪紅、見證人蔡青憲，八十八年十二月二十五日）、受讓書（出讓人王
    雪紅、代理人蔡青憲、受讓人丁○○、見證人蔡青憲及律師陳守東，八十八年十
    二月二十五日）、蔡青憲身分證影本、股權轉讓過戶申請書（讓與人王雪紅）、
    交通部電信總局第二類電信業務中華電信股份有限公司普通股（受信憑證）及陳
    地旺股票讓渡附帶約定書（含蔡嵩律師證明書、股票買賣契約書、陳地旺簽具面
    額七十五萬元之本票、切結書、中華電信股份有限公司南區分公司屏東營運處證
    明書、陳地旺印鑑證明、戶籍謄本、身分證、識別證等，以上均為影本）為證，
    被告亦不否認前開轉讓資料係前開先後二次仲介告訴人購買中華電信未上市股票
    所取得者，且據中華電信股份有限公司九十年四月十八日函覆稱：「經洽詢本公
    司股務代理人台證綜合證券公司，查威勝電子股份有限公司及該公司代表人王雪
    紅（身分證統一編號Ｚ000000000），與所詢身分證統一編號Ｚ000
    000000之王雪紅（查無資料）截至九十年四月十三日止，均未持有本公司
    之現股股票，至於是否持有本公司集保股票部分，請逕向及保公司查詢，另陳堯
    係八十五年七月一日起至八十九年八月二十一日止擔任本公司董事長」、台灣證
    券集中保管股份有限公司於九十年十一月三十日函覆稱「王雪紅非屬集保戶，本
    公司無法提供其是否持有中華電信股份有限公司股票」及「陳地旺帳戶並無持有
    中華電信股份有限公司股票之紀錄」、中華電信股份有限公司於九十年十一月三
    十日函覆稱「陳地旺於八十九年辦理員工認股時，原可認購七百五十八股、惟陳
    均並未認購（附中華電信股份有限公司第一階段公股釋出員工認股確認書暨員工
    認股聲明書）；另據本公司股務代理台證證券股份有限公司所提供股票持有證明
    ，亦顯示陳未持有本公司現股。陳君已於九十年一月十六日辦理專案離退，目前
    已非本公司現職員公司」、中華電信股份有限公司南區分公司屏東營運處九十年
    四月二十三日函覆稱「陳地旺於九十年一月十六日離退，依規定得認購本公司股
    票七百五十八股，惟陳員並未繳款認購」，是王雪紅、陳地旺名下均無中華電信
    之股票。另上開股票申購契約書、受讓書、股權轉讓過戶申請書交通部電信總局
    第二類電信業務中華電信股份有限公司普通股（授信憑證）上所載之「王雪紅」
    、「威盛電子股份有限公司」之印文與威盛電子股份有限公司變更登記表所留之
    公司、代表人印文顯不相符，並據證人蔡政言即威盛電子股份有限公司法務於偵
    訊時證稱：「王雪紅一張中華電信股票也沒有，另台南地檢有相關案件」等語，
    並以書面說明上開受讓書等之王雪紅印章係偽造、王雪紅之身分證號碼不合，及
    提出王雪紅本人之身分證影本、威盛電子股份有限公司大小章、致台中調查站函
    、登報公告等影本資料為證，足認上開告訴人取得以王雪紅為出讓人之股票申購
    契約書（出資人丁○○、名義人王雪紅、見證人蔡青憲，八十八年十二月二十五
    日）、受讓書（出讓人王雪紅、代理人蔡青憲、受讓人丁○○、見證人蔡青憲及
    律師陳守東，八十八年十二月二十五日）、股權轉讓過戶申請書（讓與人王雪紅
    ）、交通部電信總局第二類電信業務中華電信股份有限公司普通股（授信憑證）
    均係偽造，其上之印章為偽刻。而陳地旺股票讓渡附帶約定書（含蔡嵩律師證明
    書、股票買賣契約書、陳地旺簽具面額七十五萬元之本票、切結書、中華電信股
    份有限公司南區分公司屏東營運處證明書、陳地旺印鑑證明、戶籍謄本、身分證
    、識別證等，以上均為影本）部分，查陳地旺確實為中華電信公司之員工，得認
    購中華電信股票，證人蔡嵩律師陳報「當日陳地旺與中間人林忠明來本所要求承
    做其欲轉讓中華電信股份有限公司股票之見證，因該契約承買人不詳，故告知無
    法承做整份轉讓合約之見證，僅得承做簽名見證，陳地旺無異議，經查院證件無
    誤後，即由本所開據該合約書，本票及切結書為其本人親自簽章無誤之證明書三
    份予其收執」，公訴人又未提出其他積極證據舉證陳地旺股票讓渡附帶約定書等
    相關資料係偽造，則此部份文書是否係偽造，尚難證明。
  (3)雖告訴人第一次購買中華電信股票所取得王雪紅出讓之股票申購契約書、受讓書
    、股權轉讓過戶申請書、交通部電信總局第二類電信業務中華電信股份有限公司
    普通股（受信憑證）等文書係偽造，惟查，
    告訴人丁○○於偵訊時陳稱：「我是看報紙向被告買東森固網，後來才請被告
      買中華電信，交現金時有看到一個男生，但我不認識」等語，於本院訊問時陳
      稱：「中華電信股條是分二次買，第一次是我與乙○○一起買十一張，後來買
      陳地旺的五張，交七十七萬元時是我與乙○○、被告在場，丙○○我不認識，
      是被告介紹的，何當場就拿出轉讓書，由被告交給我，我有問被告會不會有假
      ，她說沒有問題，之前買東森固網股條都沒有問題。我買東森股條時將股款及
      佣金交給被告，當天在康華一樓吃牛排，被告就跟我及乙○○說中華電信股票
      很好，我就說如果妳有，就幫我們介紹，後來她打電話來說有，說威盛老闆要
      賣，我有問她可不可靠，她說可靠，就叫我將三分之一股款匯到帳戶，我與乙○○當場有將資料拿出來看，及問被告是否假的」、「買華電信時只說一百元
      ，並沒有談要給被告多少錢，買東森時，給她二十七萬元佣金，與股款式分開
      的」、「我是一直沒有拿到中華電信股票，後來去找被告，好像是戊○○出來
      打圓場。在台北銀行時，實際上給我的人是被告，但我錢是給丙○○，是被告
      叫我交給丙○○。陳地旺資料是被告拿到我辦公室一樓給我的，時間是我匯款
      後給我的，這次丙○○沒有出面，據我所知沒有黃公漢這個人」、「我跟被告
      買東森股條是一股十二點七元，我買一百張，總共一百二十七萬元，股款交給
      中華銀行，另二十七萬元是交給被告。我沒有見過甲○○，因為後來報導有說
      東森股條有假，我同事怕有假股條所以再去找被告，甲○○才出來做證。」、
      「陳地旺部分，被告告訴我說是向甲○○買的，不時向孫建中買的，買東森時
      ，有見過甲○○，但她瘦瘦小小」、「甲○○、丙○○是被告以前的同事，他
      們的證詞都在幫被告，陳地旺根本沒有辦法辦那麼多股，還騙我」等語。是告
      訴人並非第一次向被告購買未上市股票，告訴人經被告仲介購買東森股票並無
      任何虛偽詐騙之情，告訴人雖稱被告有收受二十七萬元佣金，然告訴人陳稱東
      森股款一股十二點七元，被告於八十九年三月十五日簽名具領二十七萬元之收
      據亦記載係訂金，此有該收據影本一紙附卷可憑，是告訴人稱被告有收受二十
      七萬元佣金與事實不符，此雖與本件假中華電信股票買賣無直接關聯，惟足證
      被告應係一般未上市股票買賣之仲介從業人員，而非專以假股票詐騙財物之人
      。
    且據證人丙○○於偵訊時證稱：「我認識己○○、黃公漢，透國黃公漢見過蔡
      青憲一次，己○○是我以前同事戊○○之屬下，黃公漢也是透過戊○○認識的
      ，因同事要買中華電信股票，聽戊○○說黃公漢有，己○○來找我，再去找黃
      公漢，我拿到股款後都交給黃公漢，黃公漢再給我每股一元之佣金」、「我沒
      有說我有中華電信股票，我於八十九年二、三月間去承鼎公司找戊○○，是戊○○說黃公漢有，有收到己○○交給我的三十三萬元，也有收到丁○○交給我
      的七十七萬元，錢我都交給黃公漢了」、「我與黃公漢約在中山北路富都飯店
      ，我以現金交給黃公漢一百十萬元，黃交給我股條。股條在松江路台北銀行大
      廳交給丁○○，有我、己○○、丁○○在場。在承鼎公司找戊○○遇到己○○
      ，我在承鼎與戊○○聊起中華電信股票，己○○聽到，對我表示有客戶要買，
      戊○○說黃公漢有，給我戊○○之電話，隔一、二天我以電話聯絡黃公漢，黃
      約我出來，因為是我朋友簡成安要買，所以我帶簡成安一同赴約，在場的有黃
      公漢、簡成安及其女友，我順便替己○○之客戶辦，蔣第一次在南京東路中國
      國際商業銀行給我三十三萬元。那天中午我馬上聯絡黃公漢，把錢交給他，黃
      就將股條交給我。卷內受讓書就是所謂的股條。己○○沒有與我一起去找黃公
      漢。我拿到股條回來交給己○○，蔣在中國國際商業銀行交錢給我，我就叫蔣
      在那邊等，我拿到股條再拿到中國商銀給蔣，第二次是前一天蔣打電話給我，
      並未告訴我數量要多少，我再打給黃公漢，蔣打電話給我說大概要五、六張，
      我再打給黃公漢說大概要五、六張，第一次她說要三張，隔天上午八、九點，
      蔣打我中華電信手機，隔第一次交易不到一個月，蔣約我中午在松江路台北銀
      行，在吃飯前，蔣把我介紹給她朋友，是蔣先到，我和蔣等了丁○○一會，秦
      領了錢，點交給我，我邀蔣一起去找黃公漢，蔣說有事，我就與黃公漢約在富
      都二樓西餐廳，我去時黃與他弟弟吃飯，我把錢交給黃，黃再將股條交給我，
      我再回到松江路台北銀行當場將文件交給蔣及她的客戶，事後我就找不到黃公
      漢。黃公漢曾約簡成安去陳守東律師那邊，我就和簡一起去，是簡的下線要買
      ，黃公漢與他的下線處理見證好了，才找簡和我過去陳守東律師那邊。林小麗
      與她的客戶，黃公漢、蔡青憲都在場，我原本不認識林小麗，後來才之林小麗
      是簡成安的下線。」等語，證人丙○○於本院訊問之證詞除與其開偵訊時所述
      大致相符外，另證稱：「我有告訴被告直接向黃公漢買，但被告認為我與黃公
      漢較熟。我沒有向被告保證說一定沒有問題，我只是基於戊○○之情面，幫她
      跑腿。被告把錢交給我我轉交給黃公漢，黃公漢將資料交給我，並不是向我買
      。」等語。是證人丙○○對於總計有收到被告所交付之三十三萬、七十七萬元
      並有將轉讓書、契約書等資料交給被告及告訴人等情自陳不諱。
    核與證人戊○○於本院訊問時證稱：「（問：是否認識被告與證人何）何是我
      任職在全球統一的同事，我們都是業務，是做未上市股票的買賣，我曾經住院
      開刀，工作斷斷續續，我是八十七年底，八十八年中開刀，八十八年十一月公
      司出事就離職了。（問：與被告何關係）被告是在公司出事前一個月到公司的
      。（問：是否認識黃公漢）認識，也是同事。（問：證人何說是透過你認識黃
      公漢）大家都是在全球統一的同事，並不是客意介紹的。（問：是否認識甲○○）認識，也是同事。（問：提示收據，上面的簽名是否是你簽的）是，簽的
      日期我忘記了，我告訴她，錢交給任何一個人都要留資料，她當時告訴我，她
      有一筆錢要交給證人何。（問：在何處簽、現場有何人）在我的辦公室簽，現
      場有被告、證人何、甲○○。當時被告的確有交給三十三萬給證人何，這些都
      是我們在離開全球統一公司的事。（問：證人何與被告是本來就認識，還是透
      過你認識）是離開全球統一之後，後來我是在承鼎工作，證人何是來我新工作
      地點找我才認識被告。（問：被告為何會找證人何買股票）他們在我辦公室聊
      天，被告說他有朋友要買中華電信的股票，證人何說他可以找找看。（問：證
      人何有無講說黃公漢有股票）當場他並沒有這樣講，後來證人何找黃公漢，我
      就不清楚。」等語、證人甲○○於本院訊問時證稱：「（問：提示偵卷第八十
      三頁收據，有關內容有無意見）內容應是被告跟證人何買東西，把錢交給何，
      要我們見證。（問：有無見過證人何）是以前全球統一的同事。（問：簽名時
      ，證人何有無在場）時間很久了，忘記了。」等語相符。並有被告提出記載有
      「資收到己○○現款三十三萬元（預付中華電信股款、計一萬一千股）之訂金
      ，並聲明三至五日工作天，交付憑證及轉讓書且同時交付尾款七十七萬元，收
      款人丙○○（簽名用印）及見證人戊○○、甲○○（簽名）」之收據影本一紙
      在卷可參，證人丙○○對此收據亦不否認，足認被告收到告訴人之股款總計一
      百十萬元均另交付與證人丙○○，而上開王雪紅轉讓資料亦係證人丙○○所交
      付，而非被告己○○所提出交付予告訴人。又依被告、證人丙○○、戊○○等
      人所述，被告、丙○○、戊○○等人雖曾於全球統一集團公司共事，惟離開該
      集團後八十九年三月間，被告與證人丙○○並未任職同一公司，被告係仲介告
  訴人向證人丙○○、黃公漢等人購買前開王雪紅名下之中華電信股票，被告與
      證人丙○○、黃公漢等人並非立於相同之賣方地位，是被告應僅係仲介之人而
      尚難認被告與丙○○、黃公漢等人就出讓中華電信股票有意思聯絡。
    另據證人甲○○於本院訊問時證稱：「（問：是否認識被告）是在承鼎的同事
      。（問：是否認識孫建中）是在承鼎的同事。（問：提示告訴狀證一收據，收
      據上的簽名是否為你簽的）是我簽的。（問：告訴狀證一收據，這部份是否是
      跟你買的）不是跟我買的，是被告說她也要買，我也要買，我就一起拿，因為
      已經三年多了，我記得是一位姓江的男子買的。（問：收據上寫訂金二十七萬
      ，是否是交給你的）是我跟被告一起去交給江先生，是否是我自己拿給江先生
      ，我忘記了，因為很多人買，錢都交給我。（問：當時在買東森股條時，有無
      給被告一萬多元的車馬費）當時有議價的空間，如果賣方便宜一點，可能會退
      一些給買方，算不算車馬費我不知道。（問：是否記得簽中華電信收據時，除
      了錢之外，還有無其他文件）我記得有交錢，其他的我忘了。（問：做未上市
      居間買賣，賺何費用）賺中間價差。價差是都是買賣雙方明知的，通常是交易
      金額來計算，大概是千分之五左右，有時也在千分之五以下，都有可能。（問
      ：是否要負責未上市股票沒有問題）我們通常做認識的客戶。（問：如何查證
      買賣的標的是真的）賣方如是我的客戶，跟我買的，當然知道是真的，如果是
      第一次做的客戶，就會約在股務室，請他帶股票來查證。（問：提出陳安全身
      份證影本說明何事）民國八十八年中華電信要釋股，當時股票市場很好，我們
      認為中華電信潛力很好，希望在上市之前取得股票，很多人都很想要，這時一
      個朋友介紹認識陳安全，陳安全說他有認識中華電信的員工，想要轉讓，我就
      叫他幫我們找找看，我跟孫建中就跟陳安全買了十五張陳地旺的轉讓書，我十
      張，孫五張，之後八十九年初，買完後，被告說她想要五張，我說我的部份我
      不想轉讓，後來她就跟孫建中拿了五張，在八十九年中華電信釋股時，結果釋
      股價額慘跌，但對方不可履行合約交割，我還親自跑了一趟屏東去找陳地旺，
      後來陳地旺答應要履行合約，結果後來避不見面，我就聲請本票裁定，結果沒
      有用，我就告陳安全，陳安全有改名，但忘記改什麼名字，有出庭，但後來撤
      回，檢察官說要告陳地旺。（問：有無你購買的轉讓契約書）有。陳地旺說是
      他簽名的沒錯，但他又說好像被偽造，後來說他會處理，結果都找不到人了，
      後來我才委任陳毅峰提出本票裁定。（問：你是從事未上市買賣的人，當時有
      無去查證中華電信股條真假）我是股票投資者，我買回來時我有查證，我是去
      查證陳地旺的員工資料，他確實是中華電信的員工，所以我就買下來，我也覺
      得自己很糊塗。（問：除了買陳地旺中華電信股條，還有無向其他人買）有，
      都是向中華電信的員工買，但他們說沒有辦法給我們股票，所以他們都私下和
      解，把錢還給我。（問：買中華電信股條，有無拿到股票）我買了二十張，都
      沒有拿到股票，只有拿回五張市價的錢。（問：提示偵卷第十三頁至二十三頁
      ，這五張是否是孫建中跟他一起買的）跟我的是一樣，但是否是孫建中那五張
      ，我不知道。」等語。證人甲○○並提出其購買陳地旺名下中華電信股票之股
      票讓渡附帶約定書等資料（附卷可參），查證人甲○○所提出與告訴人提出之
      「陳地旺君股票讓渡附帶約定書」內就陳地旺之簽名並不相同，甲○○係購買
      十張，告訴人購買五張，是二者顯非同一份轉讓資料，不論告訴人所買陳地旺
      名下股票部分係向孫建中購買或係透過孫建中向甲○○購買取得，被告應有將
      此部份股款交給孫建中，而告訴人取得之「陳地旺君股票讓渡附帶約定書」亦
      應係孫建中等人所交付，而非被告所提出交付予告訴人。
    又本件相關之人尚有蔡青憲、黃公漢等人，經查蔡青憲因涉嫌偽造中華電信股
      票轉讓書等資料以詐騙不知情之投資者，其涉嫌之相關案件，有台灣台南地方
      法院檢察署九十年度偵字第三八九四號（有該案告訴狀影本一份附卷）、台灣
      台中地方法院檢察署九十年度他字第四九二號（有該案告訴狀影本一份附卷）
      、八十八年度偵字第二四○○○、二四五三四號暨台灣台中地方法院八十九年
      度易字第三二九號、台灣台中高等法院八十九年度上訴字第一七三四號（有該
      案起訴書、判決書三份附卷），而黃公漢此人，經本院調閱黃公漢（五十七年
      三月二十九日，身分證統一編號：Ｚ000000000）之口卡供證人丙○○指認無誤，是確實有黃公漢此人。足認所偽造中華電信股票數量頗多，被害
      人遍部各地，而被告除本件外並未涉嫌其他詐騙案，顯見該偽造中華電信股票
      之轉讓資料應係蔡青憲、黃公漢等人所組之犯罪集團所偽造，此外亦無其他積
      極證據證明前開偽造之中華電信股票轉讓資料係被告所偽造。另衡情一般未上
      市股票並無如上市公司股票有透明公開之查詢機制，是並非得輕易查知未上市
      股票轉讓資料之真實性，是尚難認被告明知本件中華電信股票係偽造或有所認
      識。
  (4)是本件尚無積極證據證明被告與證人丙○○、或蔡青憲、黃公漢等人間有意思聯
    絡而共同偽造本件中華電信股票轉讓資料，且無積極證據足資證明被告明知本件
    中華電信股票轉讓資料係偽造或有所認識而仍仲介告訴人買受之，尚難僅因被告
    係仲介告訴人買受中華電信未上市股票之人及該中華電信未上市股票係偽造即認
    被告涉有偽造文書及詐欺取財之犯行。雖被告對於除居間介紹東森固網股票外是
    否有仲介未上市股票買賣、任職承鼎公司時是否有從事仲介未上市股票買賣之工
    作等情，有先後陳述不一、避重就輕之情，及被告係仲介未上市股票之人，對於
    所仲介買賣之未上市股票之真偽是否有疏於查證來源之過失，然縱被告有避重就
    輕之處及疏於查證之過失責任，惟尚難以此認定被告有犯罪之故意而採為不利於
    被告之解釋，是本件公訴人所為舉證，不足以使法院產生被告有罪之確信而尚難
    認被告涉有偽造文書、詐欺等犯行。
六、綜上所述，被告所辯，尚非無據。從而，公訴人認被告涉犯刑法第三百三十九條
    之詐欺罪嫌及第二百十條、第二百十七條之偽造文書、偽造印章罪嫌，所為之舉
    證尚不足為有罪之認定；此外，本院復查無其他積極證據足資證明被告確有詐欺
    取財、偽造文書之犯行，自不得僅憑告訴人之指訴及本件偽造之中華電信股票轉
    讓資料即認被告涉犯該等罪名，依照前揭說明，即應為被告無罪之諭知。據上論
    斷，應依刑事訴訟法第三百零一條第一項前段，判決如主文。
本案經檢察官楊雅清到庭執行職務
中      華      民      國    九十二    年      九      月     三十     日
                                  臺灣板橋地方法院刑事第四庭
                                          法  官  陳  明  珠
右正本證明與原本無異。
如不服本判決，應於判決送達後十日內，向本院提出上訴狀。
                                          書記官  陳  慧  儷
中      華      民      國    九十二    年      九      月     三十     日


司法院資訊處製作；財團法人民間司法改革基金會備份。
